---
title: "**Sprawozdanie 2**"
author: "**Marta Hałas i Igor Misterowicz**"
date: "**2025-11-08**"
output:
  pdf_document:
    latex_engine: xelatex
    number_sections: true
    toc: true
    toc_depth: 3
  word_document:  
    toc: true
    number_sections: true
  html_document:
    toc: true
    df_print: paged
    number_sections: true
lang: pl
header-includes:
  - \usepackage{caption}
  - \captionsetup[table]{name=Tabela}
---
```{r setup, include=FALSE}
knitr::opts_chunk$set(echo = TRUE)
knitr::opts_chunk$set(warning = FALSE, message = FALSE) 
knitr::opts_chunk$set(fig.pos = "H", out.extra = "", fig.align = "center")


set.seed(123)
library(coin)
library(knitr)
library(kableExtra)
library(ggplot2)
library(cowplot)
library(latex2exp)
library(dplyr)
library(tidyr)
library(survival)
```

# Lista 6 

```{r,echo=FALSE}
km = function(t, delta){
  n = length(t)
  times = sort(unique(t))
  r = sapply(times, FUN = function(var) sum(t >= var))
  d = sapply(times, FUN = function(var) sum(t == var & delta == 1)) 
  conditionals = 1 - d/r
  S = function(x){
    S_x = prod(conditionals[times <= x])
    return(S_x)
  }
  return(S)
}


 km_bhk_tail = function(t, delta){
  n = length(t)
  S = km(t, delta)
  t_plus = t[n]
  S_tail = function(x){
  S_x = exp(log(S(t_plus))/t_plus*x)
  return(S_x)
  }
  return(S_tail)
 }

 km_extended =function(t,delta){
  n =length(t)
  t_plus= t[n]
  base =km(t,delta)
  tail =km_bhk_tail(t,delta)
  S =function(x){
  if(x<= t_plus) return(base(x))
  if(x> t_plus) return(tail(x))
  }
  return(S)
}
```


```{r,echo=FALSE}
fh = function(t, delta){
  n = length(t)
  times = sort(unique(t))
  r = sapply(times, FUN = function(var) sum(t >= var))
  d = sapply(times, FUN = function(var) sum(t == var & delta == 1))  
  S = function(x){
    S_x = exp(-sum((d/r)[times <= x]))
    return(S_x)
  }
  return(S)
}

fh_bhk_tail = function(t, delta){
  n = length(t)
  S = fh(t, delta)
  t_plus = max(t)
  S_tail = function(x){
    S_x = exp(log(S(t_plus))/t_plus*x)
    return(S_x)
  }
  return(S_tail)
}

fh_extended = function(t, delta){
  n = length(t)
  t_plus = max(t)
  base = fh(t, delta)
  tail = fh_bhk_tail(t,delta)  
  S = function(x){
    if(x <= t_plus) return(base(x))
    if(x > t_plus) return(tail(x))
  }
  return(S)
}

```


## Zadanie 1 

Poniżej zanjduje się implementacja programu do estymacji średniego czasu życia w oparciu o estymator Kaplana-Meiera oraz Fleminga-Harringtona. W obu przypadkach stosujemy opcję szacowania ogona zaproponowaną przez Browna, Hollandera i Kowara. Dzięki temu ogon estymatora zastępujemy ogonem wykładniczym, który kieruje się ku zeru. Zatem oba estymatory będą określone na przedziale ($0, \infty$), czyli wartość średnią życia $\mu=\int_0^{\infty}S(t)dt$ możemy wyznaczyć używając funkcji $integrate()$.

### a) Estymacja średniego czasu życia w oparciu o estymator Kaplana-Meiera z opcją szacowania ogona wykładniczego

```{r}
oszacowanie_km <- function(t, delta) {
  s <-Vectorize(km_extended(t, delta))
  val <- integrate(s, 0, Inf)$value
  return(val)
}
```

### b) Estymacja średniego czasu życia w oparciu o estymator Fleminga-Harringtona z opcją szacowania ogona wykładniczego

```{r}
oszacowanie_fh<-function(t,delta) {
  s <-Vectorize(fh_extended(t, delta))
  val <- integrate(s, 0, Inf)$value
  return(val)
}
```

## Zadanie 2 

```{r,echo=FALSE}
A = c(0.03345514, 0.08656403, 0.08799947, 0.24385821, 0.27755032,
 0.40787247, 0.58825664, 0.64125620, 0.90679161, 0.94222208)
 B = c( 0.03788958, 0.12207257, 0.20319983, 0.24474299, 0.30492413,
 0.34224462, 0.42950144, 0.44484582, 0.63805066, 0.69119721)
```


Na podstawie danych z zadania 3 z listy 2 oszacujemy średnie czasy do remisji choroby pacjentów leczonych lekiem A oraz lekiem B.


```{r,echo=FALSE}
a<-oszacowanie_km(c(A,rep(1,10)),c(rep(1,10),rep(0,10)))
b<-oszacowanie_km(c(B,rep(1,10)),c(rep(1,10),rep(0,10)))
c<-oszacowanie_fh(c(A,rep(1,10)),c(rep(1,10),rep(0,10)))
d<-oszacowanie_fh(c(B,rep(1,10)),c(rep(1,10),rep(0,10)))
tabela <- data.frame(
  "Kaplan-Meier" = c(round(a,3), round(b,3)),
  "Fleming-Harrington" = c(round(c,3), round(d,3)),
  row.names = c("Lek A", "Lek B")
)

colnames(tabela) <- c("Estymator Kaplana-Meiera", "Estymator Fleminga-Harringtona")
kable(tabela, caption = "Średni czas życia dla Leków A i B \\label{tab:dane1}")
```

Z powyższej tabeli \ref{tab:dane1} odczytujemy, że największy średni czas do remisji choroby otrzymaliśmy dla leku A i estymatora Fleminga-Harringtona. Natomiast najmniejsza wartość średniego czasu do remisji choroby wystąpiła dla leku B po zastosowaniu estymatora Kaplana-Meiera. Pozostałe wartości średnich czasów tzn. dla leku A i estymatora Kaplana-Meiera oraz leku B i esytmatora Fleminga-Harringtona dały zbliżone do siebie wyniki. Różnica między ich średnimi czasami do remisji choroby wynosi `r round((d-a),3)`.


# Lista 8

## Zadanie 1 

W tym zadaniu skorzystamy z danych opisanych w zadaniu 2 na liście 7. Będziemy weryfikować hipotezę $H_0$ na poziomie istotności $\alpha=0.05$ o jednakowym rozkładzie czasu do progresji choroby w dwóch badanych grupach pacjentek:

* o niskim stopniu zaawansowania choroby 
* o wysokim stopniu zaawansowania choroby 

korzystając z następujących testów: log-rank, Gehana-Berslowa, Tarone'a-Warego oraz Peto-Peto.

```{r,echo=FALSE}
data1 = c(28, 89, 175, 195, 309, 377, 393, 421, 447,
462, 709, 744, 770, 1106, 1206)

delta1 = c(1, 1, 1, 1, 1, 0, 0, 0, 0, 1, 0, 0, 0, 0, 0) 

g1<-c(rep("niski stopień zaawansowania choroby",length(data1)))

data2 = c(34, 88, 137, 199, 280, 291, 299, 300, 309,
351, 358, 369, 369, 370, 375, 382, 392, 429, 451, 1119)

delta2 = c(1, 1, 1, 1, 1, 1, 0, 0, 1, 1, 1, 1, 1, 1, 1, 1, 1, 0, 1, 0)

g2<-c(rep("wysoki stopień zaawansowania choroby",length(data2)))

czas   <- c(data1, data2)
status <- c(delta1, delta2)
grupa  <- factor(c(g1, g2))

df <- data.frame(czas = czas,
                 status = status,
                 groupa = grupa)

a<-logrank_test(Surv(czas, status) ~ groupa, data = df)


b<-logrank_test(Surv(czas, status) ~ groupa, data = df, type = "Gehan-Breslow")

c<-logrank_test(Surv(czas, status) ~ groupa, data = df, type = "Tarone-Ware")

d<-logrank_test(Surv(czas, status) ~ groupa, data = df, type = "Peto-Peto")

ramka<-data.frame(
  p=c(round(pvalue(a),4),round(pvalue(b),4),round(pvalue(c),4),round(pvalue(d),4)),
  test=c("Log-rank","Gehan-Breslow","Tarone-Ware","Peto-Peto")
)

kable(ramka, col.names = c("P-value","Rodzaj testu"), caption = "Wartości poziomów krytycznych w zależności od zastosowanego testu \\label{tab:dane2}")
```

Analizując powyższe wartości P-value z tabeli \ref{tab:dane2} zauważamy, że jedynie dla testu log-rank istnieją podstawy do odrzucenia hipotezy $H_0$, P-value=`r round(pvalue(a),4)` $<0.05=\alpha$. Pozostałe testy nie mają podstaw do odrzucenia hipotezy $H_0$, są statystycznie nieistotne. 

Test log-rank zgodnie z tym co zostało opisane na wykładzie ma optymalną moc do wykrywania alternatwy takich, że funkcje hazardów w k podpopulacjach są proporcjonalne. Prościej mówiąc log-rank przypisuje każdemu zdarzeniu tą samą wagę $W(t_i)=1$. 

Pozostałe testy przypisują wagi zdarzeniom następująco:

- Gehan-Breslow $W(t_i)=r_i$, gdzie $r_i$ to $r_i = \sum_{j=1}^{k} r_{ij}$ oraz 
$r_{ij} = \text{liczba jednostek w stanie ryzyka w czasie }$ $t_i \text{w}  j\text{-tej grupie}$
- Tarone-Ware $W(t_i)=\sqrt{r_i}$
- Peto-Peto $W(t_i) = \tilde{S}(t_i) := \prod_{t_j \le t_i} \left( 1 - \frac{d_j}{r_j + 1} \right)$

Test Gehana-Berslowa przypisał dużą wagę obserwacjom wczesnym (duża wartości $r_i$), które w obu grupach pacjentek tych o niskim, jak i wysokim stopniu zaawasnowania choroby mają podobne czasy progresji.

Podobnie zadziałał test Peto-Peto. On również nadał istotne znaczenie pierwszym obserwacjom (duża wartości $r_i$, maleje z kolejnymi obserwacjami). 

Wartość P-value testu Tarone'a-Warego minimalnie, na 2 miejscu po przecinku, przekroczyła wartość poziomu istotności $\alpha=0.05$. Wartość P-value nie jest jednak na tyle mała by uznać ten test za istotny statytycznie. Możemy przypuszczać, że ten test nie nadał dużych wag obserwacjom początkowym.

Jako, że różnice w danych z Mayo Clinic pojawiają się dopiero przy 5-6 obserwacji testy nadają większą wagę/istotność obserwacjom początkowym i nie "dostrzegają" znaczących różnic między poźniejszymi zdarzeniami. Jedynie test log-rank, który nadaję każdemu zdarzeniu wagę równą 1 potrafi wykryć różnice dla poźniejszych obserwacji. 

## Zadanie 2 

Poniżej zanjdują się wykres estymatorów Kaplana-Meiera funkcji przeżycia dla czasu do progresji choroby w dwóch badanych grupach oraz wykres unormowanych funkcji wagowych w statystykach testowych rożważanych powyżej.

```{r,echo=FALSE,fig.width=5, fig.height=3,fig.cap = "Funkcje przeżycia wyrażone estymatorem Kaplana-Meiera \\label{fig:1}"}
SA = km(data1,delta1)
SB = km(data2,delta2)

x_ax = seq(from = 0, to  = max(c(data1,data2)), by = 10)

y_axA = sapply(x_ax, SA)
y_axB = sapply(x_ax, SB)

ggplot(NULL, aes(x = x_ax)) +
  geom_line(aes(y = y_axA, color = "A"), linewidth = 1) +
  geom_line(aes(y = y_axB, color = "B"), linewidth = 1) +
  scale_color_manual(values = c("A" = "deeppink",
                                "B" = "blue"),labels=c("Niski stopień \nzaawansowania choroby","Wysoki stopień \nzaawansowania choroby")) +
  labs(color = "Zbiór danych") + 
  xlab("t") + 
  ylab("S(t)") + 
  ggtitle("Funkcje przeżycia wyrażone estymatorem \nKaplana-Meiera")
```

Na rysunku \ref{fig:1} widzimy, że dla grupy o wysokim stopniu zaawanosowania choroby dostrzegamy większą liczbę "schodków" na wykresie oraz większe spadki. Dla $t>250$ duży spadek wykresu w kolorze niebieskim oznacza wystąpienie bardzo wielu zdarzeń w krótkim okresie czasu, co zgadza się z danymi. 

```{r,echo=FALSE,fig.width=5, fig.height=3,fig.cap = "Wykres unormowanych funkcji wagowych w statystykach testowych \\label{fig:2}"}
td <- sort(unique(df$czas[df$status == 1]))

ri<- sapply(td, function(m) sum(df$czas >= m))

di<- sapply(td, function(m) sum(df$czas ==m & df$status ==1))

S <-sapply(seq_along(td), function(i) prod(1 - (di[1:i] / (ri[1:i]+1))))

log_rank <- rep(1, length(ri))
G_Breslow<- ri
Tarone <- sqrt(ri)
Peto<- S

log_rank<-log_rank / sum(log_rank)
G_Breslow <- G_Breslow / sum(G_Breslow)
Tarone <- Tarone / sum(Tarone)
Peto<-Peto / sum(Peto)

df <- data.frame(
  td = td,
  log_rank = log_rank,
  G_Breslow = G_Breslow,
  Tarone = Tarone,
  Peto = Peto
)

df_wykres <- pivot_longer(
  df,
  cols= -td,
  names_to = "Metoda",
  values_to = "Waga"
)

ggplot(df_wykres, aes(x = td, y = Waga, color = Metoda)) +
  geom_line(size = 0.7) +
  labs(
    x = "Czas",
    y = "Wagi unormowane",
    title = "Wykres unormowanych funkcji wagowych w \nstatystykach testowych"
  ) +
  scale_color_manual(values = c(
    "log_rank" = "orchid3",
    "G_Breslow" = "navy",
    "Tarone" = "deeppink",
    "Peto" = "green"
  ),labels=c("Gehan-Breslow","Log-rank","Peto-Peto","Tarone-Ware"))
```

Na wykresie \ref{fig:2} przedstawione są unormowane funkcje wagowe w statystykach testowych rożważanych w zadaniu wcześniejszym. 

Zauważamy, że test log-rank jest stały na całym okresie czasu, co oznacza, że równomiernie/proporcjonalnie przypisał wagi poszczególnym obserwacjom. P-value tego testu wskazuje, że jest on istotny statystycznie.

Funkcje dla testu Gehana-Breslowa oraz Peto-Peto mają tendecje spadkową. Na początku testy przypisały duże wagi obserwacjom początkowym, a póżniej kiedy $r_i$ zaczęło maleć przypisywane wagi stawały się coraz mniejsze. 

Dla testu Tarone'a-Warego wahania wartości wag są mniejsze niż dla Gehana-Breslowa oraz Peto-Peto. Potwierdzają to wartości P-value otrzymane w zadaniu 1, dla testu Tarone'a-Warego P-value jest najbardziej zbliżona do poziomu istotności w porówaniu z innymi testami poza testem log-rank.

\newpage

# Lista zadań dodatkowych

## Zadanie 2

Zmodyfikowany estymator Kaplana-Meiera dla dwóch sąsiadów.

Stosuję estyrmator Kaplana-Meiera wyznaczony na liście 5.

```{r}
km = function(t, delta){
  n = length(t)
  times = sort(unique(t))
  r = sapply(times, FUN = function(var) sum(t >= var))
  d = sapply(times, FUN = function(var) sum(t == var & delta == 1)) 
  conditionals = 1 - d/r
  S = function(x){
    S_x = prod(conditionals[times <= x])
    return(S_x)
  }
  return(S)
}
```

Poniżej znajduje się implementacja estymatora opisanego w artykule Rossa2002. Jako parametry skonstruowanej funkcji esytamora przyjmujemy:

* t - wartość, dla której obliczamy S(t)

* Ti - wektor obserwowanych czasów, $min(X,Y)$ gdzie $X$-prawdziwy czas życia i $Y$-czas cenzurowania

* m - liczba sąsiadów

* status - oznaczenie dla danych czy dana wartość jest cenzurowana status=0 czy nie status=1.

Idea konstukcji:

Na samym początku sortuje dane po Ti rosnąco. W przypadku, gdy Ti mają tą samą wartość pierwszą zostanie obserwacja o statusie=1.

Następnie obliczam za pomocą wyznaczonej powyżej funkcji $km()$ estymator Kaplana-Meiera dla zadanych Ti i statusu. Wyznaczamy posortowane wartości indeksów pod nazwą $T_j, j$ w artykule. Są to w naszej funkcji indeksy_skoków, czyli kiedy status=1. Tworzymy wektor $T0$ wykorzystywany w późniejszym etapie (liczba elementów wektora to N+2). Następnie obliczamy wartości KM w każdym punkcie $T0$. Dostajemy wektor długości N+2: $KM(0),...,KM(max(T_i)$.

Stosujemy teraz modyfikacje Ross2002 opisaną w artykule:

$$
KM_j' =
\begin{cases}
\dfrac{KM(T_{j-1}') + KM(T_j')}{2}, & j = 1, 2, \dots, N-1 \\
\dfrac{KM(T_N')}{2}, & j = N \text{ i } \delta_N = 1 \\
KM(T_N'), & j = N \text{ i } \delta_N = 0
\end{cases}
$$

Następnie szukamy $m$-indeksu pierwszego punktu z wektora $T0$, który jest większy niż zadane t. Zgodnie z podanymi wzorami na stronie 8, obliczamy interpolacje:

$Y = Y_1 + \frac{Y_2 - Y_1}{X_2 - X_1} (X - X_1)$
gdzie:
$X_1 = \log(T_0[m-1]$), $X_2 = \log(T_0[m])$  ,  
$Y_1 = \log(-\log(KM_j[m-1]))$, $Y_2 = \log(-\log(KM_j[m]))$

oraz $X = \log(t)$ 

na samym końcu liczymy $S_2(t) = e^{-e^{Y}}$.

```{r}
S_zmodyfikowany <- function(t, Ti, status, m = 2) {
  
  ramka<-data.frame(Ti=Ti,status=status)
  ramka<-ramka[order(ramka$Ti,-ramka$status),]
  Ti<-ramka$Ti
  status<-ramka$status
  
  kaplan<-km(Ti,status)
  
  indeksy_skoków<-sort(unique(Ti[status ==1]))

  N<-length(indeksy_skoków)               
  
  T0<-c(0,indeksy_skoków,max(Ti))          
  
  wartości_kms<-sapply(T0, kaplan)              
  Kmj<- numeric(N)     
  
  for (i in 1:(N-1)) {
    Kmj[i] <- (wartości_kms[i]+wartości_kms[i+1])/2 }
  
  ostatnia_cenzura<- status[which.max(Ti)]
  if (ostatnia_cenzura == 1) {
    Kmj[N] <- wartości_kms[N+1] / 2
  } else {
    Kmj[N] <- wartości_kms[N+1]
  }
  
  m<-which(T0 > t)[1]
    
  X1 <- log(T0[m-1])  
  X2 <- log(T0[m])    
  Y1 <- log(-log(Kmj[m-1]))
  Y2 <- log(-log(Kmj[m]))
    
  X  <- log(t)
  Y  <- Y1 +((Y2 - Y1)*(X - X1))/ (X2 - X1)
  St2 <- exp(-exp(Y))
  
  return(St2)
}
```

```{r}
Ti <- c(6,6,6,6,7,9,10,10,11,13,16,17,19,20,22,23,25,32,32,34,35)
status <- c(1,1,1,0,1,0,1,0,0,1,1,0,0,0,1,1,0,0,0,0,0)
t<- 17

siatka <- seq(0, max(Ti), length.out = 400)

war <- sapply(siatka, S_zmodyfikowany, Ti = Ti, status = status)

S17 <- S_zmodyfikowany(17, Ti, status)
S17
df <- data.frame(
  czas = siatka,
  S = war
)
ggplot(df, aes(x = czas, y = S)) +
  geom_line(color = "deeppink", size = 1.2) +
  geom_point(aes(x = t, y = S17), color = "blue", size = 3) +
  labs(title = "Zmodyfikowany estymator Ross (2002)",
       x = "Czas t",
       y = "S(t)") +
  theme_minimal() +
  annotate("text", x = t, y = S17, label = paste0("S(", t, ")=", round(S17,3)),
           vjust = -1.2, hjust = 0.5, color = "blue")
```

Porównując wynik z tym danym w artykule nie zgadza się on. Prześledzliśmy implementacje jednak nie zauważyliśmy błędu, jednak podejrzewamy, że wynika on ze złego indeksowania.
